---
title: "Currilum vitae"
format:
  html:
    toc: true
css: cv/cv.css
---

::: {.print-only .contact-block}
nac.marino@gmail.com
:::

## Educação

**Pós-doutorado em Ecologia -- Mudanças Climáticas e Interações Tróficas** <br> *Universidade Federal do Rio de Janeiro* [*Mar 2016 --- Jun 2019*]{.cvdate}

-   Efeito das mudanças climáticas sobre as interações ecológicas  
-   Bolsista do Programa Nacional de Pós-Doutorado (CAPES)  
    
**Doutor em Ecologia -- Mudanças Climáticas, Ecologia de Comunidades e Ecossistemas** <br> *Universidade Federal do Rio de Janeiro* [*Mar 2012 --- Fev 2016*]{.cvdate}

-   O efeito de predadores na estrutura e funcionamento de cadeias traficas e sua interação com as mudanças climáticas
-   Bolsista CAPES
-   Melhor tese de Doutorado defendida no Programa de Pós-Graduação em Ecologia (UFRJ) em 2016  
-   Período de doutorado-sanduíche na Univerdade da Columbia Britânica (Out 2014 - Mai 2015)
    
**Mestre em Ecologia -- Ecologia de Comunidades e Ecossistemas** <br> *Universidade Federal do Rio de Janeiro* [*Ago 2009 --- Jul 2011*]{.cvdate}

-   Estruturação da comunidade de macroinvertebrados aquáticos em bromélias-tanque
-   Bolsista CAPES

**Bacharel em Ciências Biológicas -- Ecologia** <br> *Universidade Federal do Rio de Janeiro* [*Ago 2005 --- Jul 2009*]{.cvdate}

-   Bromélias-tanque como ilhas: a influência das características do habitat sobre a riqueza de macroinvertebrados aquáticos
-   Iniciação Científica - Bolsista FAPERJ  

## Experiência{style="page-break-before: always"}

### Accenture

***Data Science Principal*** [Jan 2021 -- Atual]{.cvdate}

*Tech lead* em times e projetos relacionados à ciência de dados, atuando em todo o fluxo da solução analítica, especialmente na análise, desenho técnico e proposta de solução para o problema de dados, extração de *insights* dos dados e comunicação com *stakeholders* e clientes. Também ajudo com o gerenciamento dos times de dados, especialmente na mentoria dos profissionais mais jovens. Minhas principais contribuições têm sido:  

-   Atuação em projetos de Geotecnia, focando no desenvolvimento de produtos de dados voltados ao monitoramento de deformações do terreno em estruturas mineiras, baseado na análise multi-temporal de imagens interferométricas capturadas por radares de abertura sintética embarcados em satélite (InSAR). Os produtos desenvolvidos aqui têm mais de 30 exemplos de casos de uso, contribuindo para a gestão e redução do risco para o negócio;  
-   Desenvolvimento de soluções analíticas para a geofísica, onde buscamos facilitar a análise de dados do monitoramento elétrico do solo (eletrorresistividade) para a identificação de áreas com acúmulo de água dentro de barragens;  
-   Desenvolvimento de soluções analíticas para melhoria do planejamento tático e operacional do time de Segurança Empresarial atuando em um grande porto no Brasil;  
-   Gestão de um projeto de previsão de demanda (i.e., previsão do volume esperado de vendas) de produtos alimentícios para uma grande empresa brasileira;  
-   Mentoria de profissionais de dados em todos os níveis de senioridade;  
-   Elaboração do desenho técnico das soluções para os problemas de dados em propostas;  
-   Colaboração com os gestores de projetos, times e outros pares para o desenvolvimento de um melhor ambiente de trabalho.   

***Data Science Consultant*** [Jul 2019 -- Dec 2020]{.cvdate}

Atuação em projetos relacionados à ciência de dados, com foco especial em análises preditivas. Conduzi e colaborei com o desenho das soluções para os problemas de dados, as análises exploratórias, descritivas e preditivas, mensuração dos benefícios dos entregáveis, além de ajudar a liderança à orientar os membros mais jovens dos projetos. Minhas principais contribuições foram:  

-   Desenvolvimento de soluções analíticas para melhoria do planejamento tático e operacional do time de Segurança Empresarial a fim de reduzir o impacto das paradas forçadas dos trens sobre o escoamento da produção em uma ferrovia. A área de negócio atribuiu uma redução de 30% no volume de paradas dos trens à solução analítica nos primeiros meses de operação da solução;  
-   Desenvolvimento de soluções analíticas para melhoria do planejamento tático e operacional do time de Segurança Empresarial a fim de reduzir o impacto de furtos nos ativos de sinalização em uma ferrovia. A área de negócio reportou uma queda de cerca de 50% na taxa de furtos dos ativos nos primeiros meses de operação da solução, enquanto o monitoramento dos dados da mesma mostrou uma queda de até 70% no atendimento de alarmes falsos no período da noite;  
-   Desenvolvi uma análise da causa raiz para entender os resultados de um experimento do impacto da alimentação de briquetes em um forno calcinador, que trouxe *insights* importantes sobre o estado dos briquetes e da operação do forno calcinador que vieram a esclarecer os resultados e orientar um novo experimento;  
-   Colaborei com a entrega de previsões do volume esperado de vendas de produtos alimentícios para uma grande empresa que atua no Brasil.  

### Programa de Pós-Graduação em Ecologia (UFRJ)

***Professor Visitante*** [Mar 2016 -- Jun 2019]{.cvdate}

Implementei diversas disciplinas relacionadas à programação e análise de dados no programa de pós-graduação, tais como: (1) Introdução à Linguagem R, (2) Manejo, Visualização e Compartilhamento de Dados e (3) Revisão Sistemática e Meta-análise. Além disso, contribui como um dos professores do curso de *Delineamento Experimental e Estatística*, além de co-orientar alunos de mestrado e doutorado do programa.

### Laboratório de Limnologia (UFRJ)

***Pesquisador Associado*** [Mai 2006 -- Jun 2019]{.cvdate}

Estudei e pesquisei temas relacionados ao funcionamento e à dinâmica de ecossistemas aquáticos como rios, riachos e lagoas, além de ecossistemas aquáticos modelo como as bromélias-tanque. Os principais destaques aqui foram:

-   Planejamento, desenho e condução de experimentos e análise estatística dos dados;    
-   Redação e publicação de mais de 20 trabalhos em revistas científicas internacionais de grande impacto;  
-   Participação em grupos de pesquisa internacionais;    
-   Aprendi e realizei diversas análises físico-químicas da qualidade da água, tanto em laboratório quando no campo;  
-   Identificação de insetos e outros organismos aquáticos;  
-   Orientação de alunos de iniciação científica, mestrado e doutorado;  
-   Apresentação de trabalhos em congressos e aulas para alunos de iniciação científica, mestrado e doutorado.  

***Projeto de Monitoramento dos Igarapés da FLONA Sacará-Taquera*** [Set 2009 -- Dec 2019]{.cvdate}

Fui o líder técnico e responsável pelas equipes de campo deste projeto, que tinha como objetivo desenvolver um índice de integridade ambiental dos igarapés da FLONA baseado na composição e abundância de espécies de invertebrados aquáticos e peixes. A ideia era utilizar esta última informação para determinar o grau de impacto de uma mineradora sobre cada um dos igarapés nas proximidades da operação. Conseguimos atingir este objetivo e apresentamos a metodologia utilizada ao órgão fiscalizador responsável, que a avaliou como inédita no páis. Os principais destaques aqui foram:  

-   Planejamento dos trabalhos de campo e coordenação do time de coleta;  
-   Curadoria e organização dos dados do projeto em torno de um banco de dados relacional;  
-   Desenho do arcabouço analítico do projeto;  
-   Desenvolvimento de um algoritmo de discriminação de Igarapés impactados e não-impactados;  
-   Redação de relatórios técnicos para submissão ao órgão fiscalizador responsável (IBAMA).  

***Projeto de Monitoramento das Lagoas Costeiras do Norte Fluminense*** [Jan 2007 -- Jun2010]{.cvdate}

Colaborei com a condução das coletas de campo, análises químicas e a interpretação dos dados sobre as características da água e da fauna planctônica das lagoas estudadados. 

### Programa de Pós-Graduação em Ecologia (UNICAMP) 

***Professor Visitante*** [Jun 2019]{.cvdate}

Ministrei um curso de *Introdução ao Manejo e Visualização de Dados* para os alunos de mestrado e doutorado do programa de pós-graduação.

## Skills

```{r renv_lock}
#| echo: false
#| warning: false
#| message: false
#| results: hide
renv::use(lockfile = 'renv.lock')
```

```{r hard_skills}
#| echo: false
#| warning: false
#| message: false
library(tidyverse) # core
library(gt) # tabelas
library(gtExtras) # mais tabelas

# criando a minha tabela de skills - nome da skill, range de avaliação de 1 à 5 e minha auto avaliação neste range
# a skill é realmente uma habilidade ou um conhecimento, que não dependa de uma ferramenta específica
df <- tribble(
   ~tipo , ~skill                          , ~avaliacao,
   'hard', 'Programação'                   , 4         , 
   'hard', 'Bancos de Dados Relacionais'   , 3         ,  
   'hard', 'Estatística Frequentista'      , 5         , 
   'hard', 'Estatística Bayesiana'         , 2         , 
   'hard', 'Machine Learning (Não DL)'     , 4         , 
   'hard', 'Deep Learning'                 , 4         , 
   'hard', 'Análise Exploratória'          , 5         , 
   'hard', 'Tratamento de Dados'           , 5         , 
   'hard', 'Controle de Versão'            , 3         , 
   'hard', 'Visualização de Dados'         , 4         , 
   'soft', 'Storytelling'                  , 4         , 
   'soft', 'Inglês'                        , 5         , 
   'soft', 'Espanhol'                      , 3         , 
   'soft', 'Comunicação Escrita'           , 4         , 
   'hard', 'AWS'                           , 2         , 
   'hard', 'Azure'                         , 3         , 
   'hard', 'Análise Geoespacial'           , 3         , 
   'hard', 'Séries Temporais'              , 3         , 
   'hard', 'MLOps'                         , 3         , 
   'hard', 'Meta-análise'                  , 5         , 
   'hard', 'GenAI'                         , 2         , 
   'hard', 'PLN'                           , 3         , 
   'hard', 'Desenho Experimental'          , 5         , 
   'hard', 'Web Scraping'                  , 3         , 
   'soft', 'Problem Solving'               , 4         , 
   'soft', 'Organização'                   , 4         , 
   'soft', 'Gestão de Pessoas'             , 3         , 
   'soft', 'Criatividade'                  , 4         , 
   'soft', 'Proatividade'                  , 4         , 
   'soft', 'Flexibilidade'                 , 2         , 
) %>%
  arrange(-avaliacao, skill)

# pegando as hard skills e criando coluna para codificar linha sim e linha nao - a ideia é que consigamos
# colocar skills que tenham o mesmo nivel de entendimento lado a lado, ao inves de um embaixo do outro
df1 <- df %>% 
  filter(tipo == 'hard') %>% 
  select(-tipo) %>% 
  mutate(grupo = 1:n() %% 2)

# pegando as skills que vao ficar em um lado do painel
tbl1 <- df1 %>% 
  filter(grupo == 1) %>% 
  select(-grupo) %>% 
  gt() %>% 
  gt_plt_bar_pct(column = 'avaliacao', fill = 'midnightblue') %>% 
  tab_options(table.align = 'right', table.margin.left = 40) %>% 
  cols_width(skill ~ px(250)) %>% 
  cols_label(skill = md('**HARD SKILLS**'), 'avaliacao' = '') %>% 
  tab_options(column_labels.padding = px(10), table.font.names = 'IBM Plex Sans', 
              column_labels.border.top.width = px(3), column_labels.border.top.color = 'white', 
              column_labels.border.bottom.width = px(2), column_labels.border.bottom.color = 'white',
              table.border.bottom.color = 'white', table.border.bottom.width = px(3), data_row.padding = px(3)) %>% 
  tab_style(
    style = cell_borders(sides = c('top', 'bottom'), color = 'white'),
    locations = cells_body()
  )

# pegando as skills que vao ficar do outro lado do painel
tbl2 <- df1 %>% 
  filter(grupo == 0) %>% 
  select(-grupo) %>% 
  gt() %>% 
  gt_plt_bar_pct(column = 'avaliacao', fill = 'midnightblue') %>% 
  tab_options(table.align = 'left', table.margin.right = 40) %>% 
  cols_width(skill ~ px(250)) %>% 
  cols_label(skill = '', avaliacao = '') %>% 
  tab_options(column_labels.padding = px(20), table.font.names = 'IBM Plex Sans', 
              column_labels.border.top.width = px(3), column_labels.border.top.color = 'white', 
              column_labels.border.bottom.width = px(2), column_labels.border.bottom.color = 'white',
              table.border.bottom.color = 'white', table.border.bottom.width = px(3), data_row.padding = px(3)) %>% 
  tab_style(
    style = cell_borders(sides = c('top', 'bottom'), color = 'white'),
    locations = cells_body()
  )

# juntando as duas tabelas em uma só
gt_two_column_layout(tables = list(tbl1, tbl2)) 
```

```{r soft_skills}
#| echo: false
#| warning: false
#| message: false

# criando uma tabela para colocar o ranking das soft skills
df %>% 
  filter(tipo == 'soft') %>% 
  select(-tipo) %>% 
  gt() %>% 
  gt_plt_bar_pct(column = 'avaliacao', fill = 'midnightblue') %>%
  cols_width(skill ~ px(250)) %>% 
  tab_options(table.align = 'right', table.margin.left = 40, table.font.names = 'IBM Plex Sans',
              column_labels.padding = px(10), 
              column_labels.border.top.width = px(3), column_labels.border.top.color = 'white', 
              column_labels.border.bottom.width = px(2), column_labels.border.bottom.color = 'white',
              table.border.bottom.color = 'white', table.border.bottom.width = px(3), data_row.padding = px(3), 
              ) %>% 
  cols_label(skill = md('**SOFT SKILLS**'), 'avaliacao' = '') %>% 
  tab_style(
    style = cell_borders(sides = c('top', 'bottom'), color = 'white'),
    locations = cells_body()
  )
```

## Ferramentas

```{r ferramentas}
#| echo: false
#| warning: false
#| message: false

# criando a minha tabela de ferramenta - nome da ferramenta, range de avaliação de 1 à 5 e minha auto avaliação neste range
# a ferramenta é realmente uma tecnologia
df <- tribble(
  ~ferramenta                           , ~avaliacao, 
  'Python'                              , 4         ,
  'R'                                   , 5         , 
  'SQL'                                 , 2         , 
  'pandas'                              , 4         , 
  'tidyverse'                           , 4         , 
  'ggplot2'                             , 4         , 
  'Tensorflow'                          , 2         ,
  'Keras'                               , 2         ,
  'Torch for R'                         , 2         ,
  'PyTorch'                             , 2         ,
  'scikit-learn'                        , 4         ,
  'tidymodels'                          , 3         ,
  'Power BI'                            , 2         ,
  'Power Point'                         , 4         ,
  'Azure Machine Learning'              , 3         ,
  'Shiny'                               , 3         ,
) %>% 
  arrange(-avaliacao, ferramenta) %>% 
  mutate(grupo = 1:n() %% 2)

# pegando as ferramentas que vao ficar em um lado do painel
tbl1 <- df %>% 
  filter(grupo == 1) %>% 
  select(-grupo) %>% 
  mutate(avaliacao = 100 * (avaliacao / 5)) %>% 
  gt() %>% 
  gt_plt_bar_pct(column = 'avaliacao', fill = 'midnightblue', scaled = TRUE) %>% 
  cols_width(ferramenta ~ px(200)) %>% 
  tab_options(table.font.names = 'IBM Plex Sans', column_labels.hidden = TRUE, table.align = 'right', 
              table.margin.left = 60, table.border.top.color = 'white', table.border.top.width = px(3),
              table.border.bottom.color = 'white', table.border.bottom.width = px(3), data_row.padding = px(3)) %>% 
  cols_label() %>% 
  tab_style(
    style = cell_borders(sides = c('top', 'bottom'), color = 'white'),
    locations = cells_body()
  )

# pegando as ferramentas que vao ficar do outro lado do painel
tbl2 <- df %>% 
  filter(grupo == 0) %>% 
  select(-grupo) %>% 
  mutate(avaliacao = 100 * (avaliacao / 5)) %>% 
  gt() %>% 
  gt_plt_bar_pct(column = 'avaliacao', fill = 'midnightblue', scaled = TRUE) %>% 
  cols_width(ferramenta ~ px(200)) %>% 
  tab_options(table.font.names = 'IBM Plex Sans', column_labels.hidden = TRUE, table.align = 'left', 
              table.margin.right = 60, table.border.top.color = 'white', table.border.top.width = px(3),
              table.border.bottom.color = 'white', table.border.bottom.width = px(3), data_row.padding = px(3)) %>% 
  cols_label() %>% 
  tab_style(
    style = cell_borders(sides = c('top', 'bottom'), color = 'white'),
    locations = cells_body()
  )

# juntando as duas tabelas em uma só
gt_two_column_layout(tables = list(tbl1, tbl2)) 
```

## Licenças e Certificações

```{r licencas}
#| echo: false
#| warning: false
#| message: false

tribble(
  ~fornecedor  , ~curso                                               , ~ano,
  'Datacamp'   , 'Interactive Data Visualization with R'              , 2020,
  'Datacamp'   , 'Unsupervised Machine Learning with R'               , 2020,
  'Datacamp'   , 'Supervised Machine Learning with R'                 , 2020,
  'Datacamp'   , 'Machine Learning Specialist with R'                 , 2020,
  'Datacamp'   , 'Python Programmer'                                  , 2019,
  'Datacamp'   , 'Data Scientist with Python'                         , 2019,
  'Datacamp'   , 'Data Analyst with Python'                           , 2019,
  'Coursera'   , 'Natural Language Processing Specialization'         , 2022,
  'Coursera'   , 'Deep Learning Specialization'                       , 2022,
  'Coursera'   , 'Mathematics for Machine Learning'                   , 2022,
  'Coursera'   , 'Generative Adversarial Networks (GANs)'             , 2022,
  'Coursera'   , 'Machine Learning Engineering for Production (MLOps)', 2023,
  'Coursera'   , 'AI for Medicine'                                    , 2022,
  'Coursera'   , 'DeepLearning.AI TensorFlow Developer Specialization', 2022,
  'Coursera'   , 'Machine Learning Specialization'                    , 2023,
  'AWS'        , 'AWS Certified Machine Learning Specialty'           , 2022,
  'AWS'        , 'AWS Certified Solutions Architect Associate'        , 2022,
  'AWS'        , 'AWS Certified Cloud Practitioner'                   , 2022,
  'Coursera'   , 'Data Science: Foundations using R Specialization'   , 2022,
  'Azure'      , 'AZ-900: Azure Fundamentals'                         , 2024
) %>% 
  arrange(ano, fornecedor, curso) %>% 
  gt(groupname_col = 'ano') %>%
  cols_width(fornecedor ~ px(75)) %>% 
  cols_align(align = 'center', columns = 'fornecedor') %>% 
  tab_style(
    style = cell_text(v_align = "middle", align = 'center', weight = 'bold'), locations = cells_group()
  ) %>% 
  tab_style(
    style = cell_text(indent = px(20)), locations = cells_body(columns = c('curso', 'fornecedor'))
  ) %>% 
  tab_options(column_labels.hidden = TRUE, row_group.as_column = TRUE, table.font.names = 'IBM Plex Sans',
              table.border.bottom.width = px(3), table.border.top.width = px(3), table.border.bottom.color = 'grey70',
              table.border.top.color = 'grey70', data_row.padding = px(3))
```

::: {.no-print}
## Cursos

```{r cursos}
#| echo: false
#| warning: false
#| message: false
tribble(
  ~fornecedor            , ~curso                                                                                       , ~ano,
  'Datacamp'             , 'Data Scientist: Customer Channel/Marketing (Basic, Intermediate & Advanced)'                , 2021, 
  'Datacamp'             , 'Data Scientist: Risk (Basic)'                                                               , 2021,
  'Datacamp'             , 'Interactive Data Visualization with R'                                                      , 2020,
  'Datacamp'             , 'Unsupervised Machine Learning with R'                                                       , 2020,
  'Datacamp'             , 'Supervised Machine Learning with R'                                                         , 2020,
  'Datacamp'             , 'Machine Learning Specialist with R'                                                         , 2020,
  'Datacamp'             , 'Machine Learning Fundamentals with R'                                                       , 2020,
  'Datacamp'             , 'Python Programmer'                                                                          , 2019,
  'Datacamp'             , 'Data Scientist with Python'                                                                 , 2019,
  'Datacamp'             , 'Data Analyst with Python'                                                                   , 2019,
  'Datacamp'             , 'Shiny Fundamentals with R'                                                                  , 2019,
  'Data Science Academy' , 'Python Fundamentos para a Análise de Dados'                                                 , 2020,
  'Data Science Academy' , 'Microsoft Power BI para Data Science'                                                       , 2020,
  'Data Science Academy' , 'Big Data Fundamentos'                                                                       , 2020,
  'Data Science Academy' , 'Introdução à Inteligência Artificial'                                                       , 2020,
  'Data Science Academy' , 'Web Scrapping e Análise de Dados'                                                           , 2020,
  'Data Science Academy' , 'Soft Skills: Desenvolvendo Suas Habilidades Comportamentais'                                , 2020,
  'Data Science Academy' , 'Deep Learning I'                                                                            , 2021,
  'Data Science Academy' , 'Deep Learning II'                                                                           , 2021,
  'Data Science Academy' , 'Deep Learning Frameworks'                                                                   , 2020,
  'Data Science Academy' , 'Programação Paralela em GPU'                                                                , 2021,
  'Curso-R'              , 'Dashboards'                                                                                 , 2021,
  'Curso-R'              , 'Web Scrapping'                                                                              , 2021,
  'Curso-R'              , 'Deploy'                                                                                     , 2021,
  'Curso-R'              , 'Relatórios e Visualizaçãoo de Dados'                                                        , 2021,
  'Curso-R'              , 'Deep Learning'                                                                              , 2020,
  'Coursera'             , 'Reproducible Research'                                                                      , 2021,
  'Coursera'             , 'Exploratory Data Analysis'                                                                  , 2021,
  'Coursera'             , 'Getting and Cleaning Data'                                                                  , 2021,
  'Coursera'             , 'R Programming'                                                                              , 2021,
  'Coursera'             , "The Data Scientist's Toolbox"                                                               , 2021,
  'Coursera'             , 'Natural Language Processing with Sequence Models'                                           , 2022,
  'Coursera'             , 'Natural Language Processing with Probabilistic Models'                                      , 2022,
  'Coursera'             , 'Natural Language Processing with Classification and Vector Spaces'                          , 2022,
  'Coursera'             , 'Learn to Program: Crafting Quality Code'                                                    , 2021,
  'Coursera'             , 'Introduction to Mathematical Thinking'                                                      , 2021,
  'Coursera'             , 'Sequence Models'                                                                            , 2022,
  'Coursera'             , 'Convolutional Neural Networks'                                                              , 2022,
  'Coursera'             , 'Structuring Machine Learning Projects'                                                      , 2022,
  'Coursera'             , 'Improving Deep Neural Networks: Hyperparameter Tuning, Regularization and Optimization'     , 2022,
  'Coursera'             , 'Neural Networks and Deep Learning'                                                          , 2022,
  'Coursera'             , 'Principal Component Analysis'                                                               , 2022,
  'Coursera'             , 'Multivariate Calculus'                                                                      , 2021,
  'Coursera'             , 'Linear Algebra'                                                                             , 2021,
  'Coursera'             , 'Generative AI for Everyone'                                                                 , 2023,
  'Coursera'             , 'Generative AI with Large Language Models'                                                   , 2023,
  'Coursera'             , 'Mathematics for Machine Learning: Linear Algebra'                                           , 2021,
  'Coursera'             , 'Natural Language Processing in TensorFlow'                                                  , 2022,
  'Coursera'             , 'AI for Medical Diagnosis'                                                                   , 2022,
  'Coursera'             , 'Improving Deep Neural Networks: HyperparameterTuning, Regularization and Optimization'      , 2022,
  'Coursera'             , 'Mathematics for Machine Learning: PCA'                                                      , 2022,
  'Coursera'             , 'Mathematics for Machine Learning: Multivariate Calculus'                                    , 2022,
  'Coursera'             , 'Machine Learning Data Lifecycle in Production'                                              , 2023,
  'Coursera'             , 'Sequences, Time Series and Prediction'                                                      , 2022,
  'Coursera'             , 'Introduction to TensorFlow for Artificial Intelligence, Machine Learning, and Deep Learning', 2022,
  'Coursera'             , 'AI for Medical Prognosis'                                                                   , 2022,
  'Coursera'             , 'Natural Language Processing with Attention Models'                                          , 2022,
  'Coursera'             , 'AI For Medical Treatment'                                                                   , 2022,
  'Coursera'             , 'Convolutional Neural Networks in TensorFlow'                                                , 2022,
  'Coursera'             , 'Build Basic Generative Adversarial Networks (GANs)'                                         , 2022,
  'Coursera'             , 'Mathematics for Machine Learning: Linear Algebra'                                           , 2022,
  'Coursera'             , 'Build Better Generative Adversarial Networks (GANs)'                                        , 2023,
  'Coursera'             , 'Introduction to Machine Learning in Production'                                             , 2023,
  'Coursera'             , 'Machine Learning Modeling Pipelines in Production'                                          , 2023,
  'Coursera'             , 'Advanced Learning Algorithms'                                                               , 2023,
  'Coursera'             , 'Supervised Machine Learning: Regression and Classification'                                 , 2023,
  'Coursera'             , 'Unsupervised Learning, Recommenders, Reinforcement Learning'                                , 2023,
  'Coursera'             , 'Deploying Machine Learning Models in Production'                                            , 2023,
  'Coursera'             , 'Apply Generative Adversarial Networks (GANs)'                                               , 2023,
  'DeepLearning.AI'      , 'ChatGPT Prompt Engineering for Developers'                                                  , 2023,
  'DeepLearning.AI'      , 'Building Systems with the ChatGPT API'                                                      , 2023,
  'DeepLearning.AI'      , 'LangChain for LLM Application Development'                                                  , 2023,
  'DeepLearning.AI'      , 'LangChain: Chat with Your Data'                                                             , 2023,
  'DeepLearning.AI'      , 'Finetuning Large Language Models'                                                           , 2023,
  'DeepLearning.AI'      , 'Large Language Models with Semantic Search'                                                 , 2023,
  'DeepLearning.AI'      , 'Building Generative AI Applications with Gradio'                                            , 2023,
  'DeepLearning.AI'      , 'Evaluating and Debugging Generative AI Models Using Weights and Biases'                     , 2023,
  'DeepLearning.AI'      , 'How Diffusion Models Work'                                                                  , 2023,
  'DeepLearning.AI'      , 'Pair Programming with a Large Language Model'                                               , 2023,
  'DeepLearning.AI'      , 'Understanding and Applying Text Embeddings'                                                 , 2023,
  'DeepLearning.AI'      , 'How Business Thinkers Can Start Building AI Plugins With Semantic Kernel'                   , 2023,
  'DeepLearning.AI'      , 'Quality and Safety for LLM Applications'                                                    , 2024,
  'DeepLearning.AI'      , 'Serverless LLM Apps Amazon Bedrock'                                                         , 2024,
  'DeepLearning.AI'      , 'Open Source Models with Hugging Face'                                                       , 2024,
  'DeepLearning.AI'      , 'LLMOps'                                                                                     , 2024,
  'DeepLearning.AI'      , 'Building and Evaluating Advanced RAG'                                                       , 2024,
  'DeepLearning.AI'      , 'Functions, Tools and Agents with LangChain'                                                 , 2024,
  'DeepLearning.AI'      , 'Vector Databases: from Embeddings to Applications'                                          , 2024,
  'DeepLearning.AI'      , 'Preprocessing Unstructured Data for LLM Applications'                                       , 2024,
  'DeepLearning.AI'      , 'Getting Started with Mistral'                                                               , 2024,
  'DeepLearning.AI'      , 'Quantization Fundamentals'                                                                  , 2024,
  'DeepLearning.AI'      , 'Prompt Engineering with Llama 2 & 3'                                                        , 2024,
  'DeepLearning.AI'      , 'Reinforcement Learning from Human Feedback'                                                 , 2024

) %>% 
  arrange(ano, fornecedor, curso) %>% 
  gt(groupname_col = 'ano') %>%
  cols_width(fornecedor ~ px(150)) %>%
  
  cols_align(align = 'center', columns = 'fornecedor') %>% 
  tab_style(
    style = cell_text(v_align = "middle", align = 'center', weight = 'bold'), locations = cells_group()
  ) %>% 
  tab_style(
    style = cell_text(size = 'small'), locations = cells_body(columns = c('curso', 'fornecedor'))
  ) %>% 
  tab_style(
    style = list(cell_fill('midnightblue'), cell_text(color = "white", weight = "bold"), 
                 cell_borders(sides = c('top', 'bottom'), color = 'white', weight = px(3))),
    locations = cells_row_groups()
  ) %>% 
  tab_options(column_labels.hidden = TRUE, table.font.names = 'IBM Plex Sans',
              table.border.bottom.width = px(3), table.border.top.width = px(3), table.border.bottom.color = 'white',
              table.border.top.color = 'white', data_row.padding = px(3), row_group.padding = px(3)) %>% 
  tab_style(
    style = cell_borders(sides = c('top', 'bottom'), color = 'white'),
    locations = cells_body()
  )
```
:::

::: {.no-print}
## Apresentações

-   Inúmeras apresentações realizadas em congressos e outros eventos acadêmicos nacionais e internacionais da área da Ecologia e da Limnologia;  
-   Análise multivariada dos dados do monitoramento geotécnico aplicada à detecção de anomalias (19 Out 2023, GTGH - Grupo Temático de Geotecnia e Hidrogeologia - Belo Horizonte, Brasil);  
-   Monitoramento geotécnico orientado à dados: desafios, a jornada e lições aprendidas (27 Set 2023, I Encontro Nacional de Centros de Monitoramento Geotécnico - Belo Horizonte, Brasil);  
-   Advanced analytics applied to InSAR monitoring program (02 Dez 2023, LOP - Large Open Pit Project - Vancouver, Canadá);  
-   IA na Geotecnia: desafios e oportunidades (19 Jun 2024, GTGH - Grupo Temático de Geotecnia e Hidrogeologia - Belo Horizonte, Brasil).  
:::

::: {.no-print}
## Publicações

-   25+ publicações em revistas acadêmicas internacionais de alto impacto, focando na pesquisa que desenvolvi dentro da Ecologia (listadas no meu [Lattes](https://buscatextual.cnpq.br/buscatextual/visualizacv.do?id=K4234927A9&tokenCaptchar=03AFcWeA5goIsh4A2Kc2kbrKkwlK0RPXLRXnZTPi-V775ODi4ClXy4MRf6jU5Fr0YwXOH-Cu5wOW1fUovY-qwCrlGusr-9KaSBKk5zQRI7mx_6hZSOEU1BQgwRprGyg00thMJUD_CldDZK2ozJvNII-yAMv18EezQVu9Hf1wDd_NkyGDHD_1u2J37ov0TVoUfELclqDNdqZajAJibTbQlnFIHt84EOHOSOAPPeKO98vq4piH4jhoOwSlPaRZFgZ9NiFg9ZIbZ5jtZ2Bp35CI2dHyp-THByPpQpkvltMYgc_7pD-Tc1QjHKWW7DQ62XqFV_1aVm-YiyPulMW6s-T9eoGFkOBJuITzFKDgLyToxfmEgs4dpfHwN39KNtthaoIopJ0xcbkaBRPU_7Pg5E1zotrYO_4AjMCF2U0F9YWinbE0T9AKnurLXZm0Kuyh39v-QnwoNetXawX-6Lk5OyndLnMhh_QtZqP68Vk-psPJQYPqD6U5EY1FTT5fcmPsslOIR-GuWjO-8oTNdStXDJJzbl77RzLLCTVzt3UwVkNHJ8BmeYIE6NtxnaKG_bQOXOwKrhGruL9G7otXPtlrsFVdJoFvFrLtAoqL8ccq3g9FTHRHaxlhKaLDHhGA2T3glIlXOfa663KmRUNRSeTKjCGIEa8A6o2Z-Cmxrm9X908mf9GiAxDT-LcXdswVqFbfGUZRjR7gMZ9Cc9B7lANX0YX5p38rIFrC_wU3100ozcMv09YTXOqcLuO7YO9dyfNyNgO7urv7c5Pja9ZONhnspin_3nJWoPmHPrKKI-7Q));  
-   [Blog e portfolio pessoal](https://nacmarino.netlify.app/): https://nacmarino.netlify.app/;  
-   [8 Lições na construção do monitoramento geotécnico orientado à dados](https://www.linkedin.com/pulse/8-li%2525C3%2525A7%2525C3%2525B5es-na-constru%2525C3%2525A7%2525C3%2525A3o-do-monitoramento-geot%2525C3%2525A9cnico-gabriel%3FtrackingId=BxfM2HDRvLOm7XVg58igZQ%253D%253D/?trackingId=BxfM2HDRvLOm7XVg58igZQ%3D%3D);  
-   Machine learning applied to control levels and anomaly detection in a tailing dam monitoringd data (9th International Conference on Tailings Management 2023, Chile);  
-   Advanced analytics applied to InSAR Dam Monitoring Program (Tailings and Mine Waste 2023, Vancouver, Canadá).  
:::

::: {.print-only}
## Referências
Disponível sob demanda.
:::
